臺灣高等法院臺中分院刑事判決　　　　 94年度上訴字第690號
上　訴　人　臺灣彰化地方法院檢察署檢察官
被　　　告　乙○○
　　　　　　　　　　　二號
　　　　　　　　　　　弄四二號*
　　　　　　丙○○
　　　　　　　　　　　號
　　　　　　　　　　　號*
前二人共同
選任辯護人　朱浩萍律師
上列上訴人因常業竊盜等案件，不服臺灣彰化地方法院91年度訴
字第569號中華民國92年9月12日第一審判決（起訴案號：臺灣彰
化地方法院檢察署91年度偵字第2196號、91年度偵緝字第141號
、第144號），提起上訴，本院判決如下：
    主  文
上訴駁回。
    理  由
一、公訴意旨略以：胡有慶（業經原審判處免訴確定）或單獨，
    或夥同賴桐林、李鴻銘（由本院另案審理中）於附表壹（除
    編號一、五、十一外）及附表貳所示時、地，以附表所示之
    方式，竊取各該附表壹、貳所示被害人所有之財物。得手後
    ，先後出賣予乙○○、丙○○及不詳姓名之人。乙○○、丙
    ○○均明知前開財物係屬胡有慶等人竊得之贓物，竟以顯低
    於市價之價格收購之（乙○○收購附表壹編號四、十三、十
    四及附表貳編號八所示之物；丙○○收購附表壹編號二、三
    、五、六、七、八、十二及附表貳編號一、六、九、十所示
    之物），因認乙○○、丙○○二人涉犯刑法第三百四十九條
    第二項故買贓物罪嫌。
二、按犯罪事實應依證據認定之，無證據不得認定犯罪事實。又
    不能證明被告犯罪者，應諭知無罪之判決，刑事訴訟法第一
    百五十四條第二項、第三百零一條第一項分別定有明文。次
    按刑法上贓物罪之成立，不論行為人其行為態樣為收受、搬
    運、寄藏、故買或牙保，除客觀上須行為人有前開符合法律
    所規定之行為外，更須以行為人對其所收受、搬運、寄藏、
    故買或牙保之物，於主觀上明知為贓物為必要，故於訴訟上
    欲認定行為人有收受、搬運、寄藏、故買或牙保贓物之犯行
    ，審理事實之法院除須證明行為人於客觀上有收受、搬運、
    寄藏、故買或牙保贓物之行為外，更須證明行為人於收受、
    搬運、寄藏、故買或牙保一定之物品時，於該行為人之主觀
    上對於其所收受、搬運、寄藏、故買或牙保之物有係來源不
    明之贓物認識，並出於犯罪之故意予以買受之，此觀之刑法
    第三百四十九條構成要件之規定即明。而事實之認定，應憑
    證據，如未能發現相當證據，或證據不足以證明，自不能以
    推測或擬制之方法，為裁判基礎；且認定犯罪事實所憑之證
    據，雖不以直接證據為限，間接證據亦包括在內，然而無論
    直接證據或間接證據，其為訴訟上之證明，須於通常一般之
    人均不致有所懷疑，而得確信其為真實之程度者，始得據為
    有罪之認定，倘其證明尚未達到此一程度，而有合理之懷疑
    存在而無從使事實審法院得有罪之確信時，即應由法院為諭
    知被告無罪之判決（最高法院四十年台上字第八六號、七十
    六年台上字第四九八六號判例參照）。
三、本件公訴人認被告涉犯刑法第三百四十九條第二項故買贓物
    罪嫌，無非以：被告乙○○、丙○○向胡有慶等人收購之物
    品種類繁多、品質參差不齊，收購之時間長達數月，且胡有
    慶於偵查中供稱每公斤比市價便宜三至四元，於警詢時供稱
    被告二人知道是贓物等語，足認被告乙○○、丙○○具有購
    買贓物之不確定故意為其論據。訊據被告二人均堅決否認有
    何公訴人所指之犯行，辯稱：其等均從事收購廢棄物多年，
    每月交易額龐大，胡有慶等人所販賣之廢棄物品多屬破舊，
    其等以一般行情價收購，不知所收購者為贓物等語。
四、經查：
（一）被告胡有慶固曾於警詢時供稱：伊以低於市價出賣予被告
      乙○○、丙○○，其等應該知道是贓物云云。惟其於偵查
      中改稱：「（偷得東西賣予丙○○、乙○○時，有告訴他
      是贓物？）每公斤比市價便宜三、四元，‧‧‧他們不知
      是贓物」等語（見九十一年度偵字二一九六號第三七頁）
      ；於原審中供稱：「（丙○○、乙○○知不知道是贓物？
      ）我們有磨掉，所以他們不知道」等語（見原審卷二第五
      一頁）、「（你在警訊中說賣給他們的東西都三到四千元
      ，他們應該知道是贓物？）沒有，我們都是燒過的，他們
      不可能知道是贓物（指銅原料及紅銅鍍東西等物）」等語
      （原審卷二第一一一頁）。觀其警詢時之供述，與偵審中
      之供述已有不符；且破舊之廢棄物，因耗損之情形不同，
      衡情其價格之差異自有不同，如屬較為破舊之物，以低於
      市價之價格收購，實難遽以推測其等必有收受贓物之認識
      。酌以被告賴桐林於原審供稱：「他們（指丙○○、乙○
      ○）不知道是贓物」等語（見原審卷三第六四頁）。被告
      李鴻銘於原審亦供稱：「當時我們去賣的時候東西弄得很
      破，我們穿的很爛，讓他們（指丙○○、乙○○）不覺得
      是贓物」等語（見原審卷二第四十頁），益徵被告胡有慶
      於警詢時所供係屬推測之詞，難以採信。
（二）被告乙○○、丙○○二人均經營廢五金（即廢銅、廢鐵、
      含銅之廢電纜等）回收購買，經分類整理後再予出售金屬
      業者多年，被告乙○○且為鈦新廢棄物回收有限公司、鈦
      隆興業有限公司、鉦鎰興業有限公司、俊源金屬有限公司
      （以下簡稱鈦新公司、鈦隆公司、鉦鎰公司、俊源公司）
      負責人，其女梁美雲則為崧揚興業有限公司（崧揚公司）
      負責人，被告丙○○與其夫江德欽共同經營德鴻金屬有限
      公司（以下簡稱德鴻公司），有彰化縣政府營利事業登記
      證影本六紙附卷可稽。參酌案發後不久前開公司之營業額
      及申報稅額觀之，九十一年三月至四月份：(1)鈦新公司銷
      售額六百八十七萬七千八百八十元，稅額三十四萬三千八
      百九十四元。(2)鈦隆公司銷售額四百七十萬零四百一十元
      ，稅額二十三萬五千零二十元。(3)鉦鎰公司銷售額二百九
      十二萬八千九百三十四元，稅額十四萬六千四百十九元。
      (4)俊源公司銷售額八百一十八萬二千五百三十元，稅額四
      十萬九千一百二十七元。(5)崧揚公司銷售額三百八十一萬
      四千三百九十元，稅額十九萬零七百十九元。上述五家公
      司九十一年三、四月份銷售總額合計為二千六百五十四萬
      四千一百五十一元；申報稅額為一百三十二萬五千二百零
      九元，有彰化縣營業人銷售額與稅額申報書影本五紙在卷
      可憑。而德鴻公司九十一年一月至二月份之銷售額為二百
      三十七萬九千九百四十二元，稅額為十一萬八千九百九十
      九元，亦有彰化縣營業人銷售額與稅額申報書影本一紙存
      卷可參。足見被告乙○○、丙○○個人或與家族共同經營
      廢五金回收業之規模相當龐大，自有一定之組織與員工，
      而每日前來販售廢五金者，除拾荒者外、亦有各色人等，
      則胡有慶等人將贓物拿來販賣，是否每件均由被告秤斤計
      價，即有可疑。況衡諸社會常情，他人持廢五金前來販售
      ，除有明顯之不法情事外，經營廢五金回收者，通常不會
      拒絕，況被告乙○○、丙○○二人購買廢五金之價格，均
      係參考彰化縣舊貨商業同業公會之報價參考表為之，有報
      價參考表一紙在卷可參，而依該參考表觀之：其中廢鐵有
      上級品與下級品之分，價格自有不同；其中廢銅及廢鋁每
      公斤亦有一元至數元之差價。從而胡有慶等人所出賣者既
      係廢五金或舊品，與一般新品或尚可使用之物不同，則被
      告乙○○、丙○○依據前開報價參考表縱以低於市價三至
      四元之價格向胡有慶等人購買，實難遽認其等主觀上知悉
      該等物品為來源不明之贓物。
（三）綜上所述，被告乙○○、丙○○客觀上雖有故買贓物之行
      為，然主觀上並無故買贓物之犯意，其等犯罪嫌疑顯有不
      足。此外，復查無其他積極證據足認被告二人確有公訴人
      所指之犯行，被告等犯行即屬不能證明。原審綜合前開卷
      證，以不能證明被告犯罪，因而諭知無罪之判決，經核於
      法並無違誤，公訴人上訴意旨仍執前詞指摘原判決不當，
      為無理由，應予駁回。被告二人既受無罪判決，則移送併
      案部分（臺灣彰化地方法院檢察署九十三年度偵字第八六
      三五號、第八六三六號、第八六三七號），與本案即無裁
      判上一罪之關係，自應予退回檢察官另行依法處理，併予
      敘明。
據上論斷，應依刑事訴訟法第三百六十八條，判決如主文。
本案經檢察官甲○○到庭執行職務。
中　　華　　民　　國　　94　　年　　12　　月　　14　　日
                刑事第十庭  審判長法　官　林　照　明
                                  法　官　林　清　鈞
                                  法　官　唐　光　義
上列正本證明與原本無異。
不得上訴。
                                  書記官　王　麗　珍
中　　華　　民　　國　　94　　年　　12　　月　　20　　日
　　　　　　　　　　　　　　　　　　　　　　　　　　　Ｆ
